【裁判字號】    97,易,2771
【裁判日期】    970812
【裁判案由】    詐欺
【裁判全文】
臺灣臺中地方法院刑事判決              97年度易字第2771號
公  訴  人  臺灣臺中地方法院檢察署檢察官
被      告  甲○○
                    （現於臺灣桃園監獄因另案借提執行中）
上列被告因詐欺案件，經檢察官提起公訴（97年度偵字第13655
號），被告於準備程序中就被訴事實為有罪之陳述，經本院合議
庭評議後裁定由受命法官獨任改行簡式審判程序審理，判決如下
：
    主    文
甲○○幫助意圖為自己不法之所有，以詐術使人將本人之物交付
，處拘役伍拾日，如易科罰金，以新臺幣壹仟元折算壹日。
    犯罪事實
一、甲○○可預見金融帳戶係個人理財之重要工具，關係個人財
    產、信用之表徵，一般人利用他人名義之金融帳戶，常與詐
    欺取財之犯罪密切相關，且取得他人存摺之目的，在於收取
    贓款及掩飾犯行不易遭人追查，又對於提供帳戶之行為本身
    ，雖無引發他人萌生犯罪之確信，但仍不顧他人所可能遭受
    之危險，竟基於縱若有人持以犯詐欺取財罪亦不違反其本意
    之幫助犯意，於97年3月2日前之某日，在不詳地點，將其向
    大溪員樹林郵局申請開立局號0000000號、帳號0000000號帳
    戶之存摺、提款卡及密碼，提供予姓名年籍之詐騙集團成員
    使用。該詐騙集團成員於取得甲○○提供之前開大溪員樹林
    郵局帳戶之存摺、提款卡及密碼後，竟基於詐欺取財之犯意
    ，意圖為自己不法之所有，於97年3月2日15時14分許，撥打
    電話予乙○○，佯稱郵局人員向乙○○謊稱賣方有傳真一份
    急件公文要求取消分期付款，要求說明買賣情形並攜帶存摺
    前往郵局提款機利用提款卡依照指示操作取消分期付款為由
    ，致使乙○○誤信為真，陷於錯誤，遂於97年3月2日15時47
    分許，前往臺中市○○區○○路郵局，依照指示操作而轉帳
    匯款新臺幣（下同）9999元至甲○○所申請開立之前開大溪
    員樹林郵局帳戶內，乙○○事後始知受騙。
二、案經臺中縣警察局清水分局報告臺灣臺中地方法院檢察署檢
    察官偵查起訴。
    理    由
一、訊據被告甲○○對於上揭時地，提供其所申請開立之大溪員
    樹林郵局帳戶予該姓名年籍不詳之詐騙集團成員作為向被害
    人乙○○詐財之匯款帳戶使用等情，業經坦認屬實，核與被
    害人乙○○於警詢中之指述情節相符，並有被害人乙○○受
    騙匯款之中華郵政公司自動櫃員機儲戶交易明細表一份、被
    告向大溪員樹林郵局申請開立帳戶之客戶歷史交易清單及開
    戶資料各一份在卷可稽，被告自白供述與現有事證相符，應
    堪置信。按刑法上之故意，區分直接故意（確定故意）與間
    接故意（不確定故意），「行為人對於構成犯罪之事實，明
    知並有意使其發生者」為直接故意，「行為人對於構成犯罪
    之事實，預見其發生而其發生並不違背其本意者」為間接故
    意；又金融帳戶為個人理財之工具，申請開設金融帳戶並無
    任何特殊之限制，一般民眾皆能自由申請開戶，並得同時在
    不同金融機構申請多數存款帳戶使用，乃眾所周知之事實，
    依一般人之社會生活經驗，倘係合法收入，本可自行向金融
    行庫開戶使用，而無向他人取得帳戶之必要；苟不以自己名
    義申請開戶，反以不正方式向不特定人取得他人之金融機構
    帳戶使用，衡情應能懷疑其目的在於施用詐騙手段以非法取
    得他人財物，且以不實訊息之方式而詐欺取財之犯罪類型層
    出不窮，該等犯罪多數均係利用人頭帳戶作為出入帳戶，並
    經網路、媒體廣為披載，被告係已成年之人，亦當能夠知悉
    社會上常有利用人頭帳戶從事詐欺取財之犯罪情事，且被告
    對於該詐騙集團成員取得其前開大溪員樹林郵局帳戶作為實
    施詐欺取財之犯行應可預見，而被告既仍願提供帳戶，更徵
    對於其帳戶被利用作為向人詐騙財物之情，並無違背其本意
    。至於被告交付其大溪員樹林郵局帳戶存摺、提款卡及密碼
    之行為，既非詐欺取財罪之構成要件行為，且查無任何證據
    足資證明被告與該詐欺集團成員間有何共同詐欺取財之犯意
    聯絡，足認被告應僅係出於幫助犯罪之行為。本件事證明確
    ，被告犯行，洵堪認定。
二、查：該姓名年籍不詳之詐欺集團成員於取得被告提供之前開
    大溪員樹林郵局帳戶後，基於詐欺取財之犯意，意圖為自己
    不法之所有，向被害人乙○○施以詐術，致使被害人乙○○
    因而受騙，依照指示轉帳匯款至被告所申請開立交付予該詐
    欺集團成員使用之大溪員樹林郵局帳戶內，而詐得財物，核
    該詐騙集團成員所為，係犯刑法第三百三十九條第一項之詐
    欺取財罪。本件被告將其所申請開立之大溪員樹林郵局帳戶
    交予詐騙集團成員作為詐欺取財之匯款帳戶使用，顯係基於
    幫助他人詐欺取財之犯意，且所為提供帳戶予他人之行為係
    屬刑法詐欺取財罪構成要件以外之行為，其既以幫助他人犯
    罪之意思而參與犯罪構成要件以外之行為，核被告所為，係
    犯刑法第三十條第一項前段、第三百三十九條第一項之幫助
    詐欺取財罪。被告幫助詐欺集團成員犯詐欺取財罪，為幫助
    犯，應依刑法第三十條第二項之規定，減輕其刑。爰審酌被
    告提供其郵局帳戶予詐騙集團作為向人詐欺取財之匯款帳戶
    使用之行為，助長犯罪之不良風氣，幫助犯罪者隱匿真實身
    分，增加檢警查緝犯罪之困難性，間接造成更多人之遭受損
    害，其行固屬可議，惟因被告犯罪後業經坦承犯行，犯後態
    度良好，且被告本身並未實際參與詐欺取財之犯行，可責難
    性較為輕微，考量被害人乙○○受騙匯入被告帳戶內之款項
    非鉅，及被告未獲得任何利益等一切情狀，量處如主文所示
    之刑，併予諭知易科罰金之折算標準，以示懲儆。
據上論斷，應依刑事訴訟法第二百七十三條之一第一項、第二百
九十九條第一項前段，刑法第三十條第一項前段、第二項、第三
百三十九條第一項、第四十一條第一項前段，刑法施行法第一條
之一第一項、第二項前段，判決如主文。
中    華    民    國    97    年    8     月    12    日
                  刑事第五庭    法  官  巫淑芳
上正本證明與原本無異。
如不服本判決，應於收受送達後10日內向本院提出上訴書狀（應
敘述具體理由並附繕本）。
上訴書狀如未敘述理由，應於上訴期間屆滿後20日內補提理由書
於本院。
                                書記官  王麗麗
中    華    民    國    97    年    8     月    12    日
附錄論罪科刑法條：
刑法第339條：
意圖為自己或第三人不法之所有，以詐術使人將本人或第三人之
物交付者，處五年以下有期徒刑、拘役或科或併科一千元以下罰
金。
以前項方法得財產上不法之利益或使第三人得之者，亦同。
前二項之未遂犯罰之。


司法院資訊處製作；財團法人民間司法改革基金會備份。
